【裁判字號】    97,台上,5522
【裁判日期】    971031
【裁判案由】    違反毒品危害防制條例
【裁判全文】
最高法院刑事判決            九十七年度台上字第五五二二號
上  訴  人  台灣高等法院台南分院檢察署檢察官
被      告  甲○○
                    11號
上列上訴人因被告違反毒品危害防制條例案件，不服台灣高等法
院台南分院中華民國九十四年十一月十七日第二審更審判決（九
十四年度上更(二)字第四０七號，起訴案號：台灣台南地方法院檢
察署九十年度偵字第八三五九號、偵緝字第五七四、五七五號）
，提起上訴，本院判決如下：
    主  文
原判決撤銷，發回台灣高等法院台南分院。
    理  由
本件原判決以公訴意旨略稱：被告甲○○自民國九十年七月初加
入江俊明、鄭建良（二人共同販賣第二級毒品部分，業經判刑確
定）、江宜玲（幫助販賣第二級毒品部分，業經判刑確定）共組
販毒集團，基於意圖營利之犯意聯絡，以台南縣永康市○○○路
五三一號十三樓之三為根據地，鄭建良與江俊明一同於九十年七
月初，在台南縣玉井鄉玉井芒果市場，以新台幣（下同）五千元
之價格，販賣重量不詳之安非他命予陳重成；鄭建良另單獨經手
販賣安非他命約二十多次；被告與江俊明一同前往販賣安非他命
約十多次，金額不詳；被告另單獨經手販賣安非他命約二、三次
給其他不詳之人，每次金額一、二千元。販賣所得均交給江俊明
或江宜玲，江俊明則不定時給予被告金錢花用，或無償轉讓安非
他命予被告（江俊明轉讓安非他命部分，業經判刑確定），因認
被告涉有毒品危害防制條例第四條第二項販賣第二級毒品罪嫌云
云。惟經審理結果，認不能證明其犯罪，乃撤銷第一審關於被告
販賣第二級毒品部分之科刑判決，改判諭知被告無罪，固非無見
。
惟查：審理事實之法院對於被告有利及不利之證據，應一律注意
，詳為調查，綜合全案證據資料，本於經驗法則以定其取捨，並
將取捨證據及得心證之理由於判決內詳為說明，方為適法。又證
據之取捨及證據證明力之判斷，固為事實審法院之職權，但其判
斷不能違背經驗法則及論理法則，否則其自由判斷之職權行使，
即與採證法則有違。本件被告迭於警詢、檢察官偵查中及第一審
就應否羈押為訊問時，坦承：其受江俊明之囑託交付安非他命予
他人，江俊明會拿零用錢給其與鄭建良花用，及不定時提供安非
他命予其二人吸用等情不諱，並於檢察官偵查中供稱：從九十年
七月初認識他們後，幫他們賣安非他命，有時負責收錢，有時江
俊明帶其出去送毒品，大概有十幾次，其自己也去了三、四次，
每次收一、二千元，收回來給江俊明與江宜玲，江俊明會給其零
用錢花用，有時給一包安非他命，其前往交易安非他命約二、三
次，地點都在永康交流道附近，另每個禮拜跟江俊明去交易二、
三次，但交易內容不清楚，都是江俊明聯絡好，再叫其拿毒品前
往（見第八三五九號偵查卷第二四、三００、三０一頁）；及於
第一審就應否羈押為訊問時陳明：其自九十年七月初開始替江俊
明送安非他命，江俊明會給錢讓其花用，其因為沒有工作，又要
養一個小孩需要錢，所以才幫江俊明送毒品各等語（見第二一八
號聲羈卷第八、九頁）。而證人江俊明於原審具結證述：「（甲
○○幫你送幾次？）他有幫我送，但是我忘記次數了」、「（你
自己叫甲○○去送毒品有幾次？）大部分都是他跟我一起去的，
因為車子是他的」、「（他賣的，錢有無與你一起分？）沒有拿
錢給他，但是有拿藥給他吃」（見原審更(一)卷二第五八至六一頁
）；江宜玲於第一審證稱：「（鄭建良與甲○○有無幫江俊明送
毒品？）鄭建良有在幫江俊明送，甲○○也有幫江俊明送過，另
有借車給江俊明，甲○○是今（九十）年七月分過去那裡，他都
是在客廳打地舖，江俊明有要用車就向甲○○借」（見第一審卷
第八六、八七頁）；鄭建良亦先後證陳：被告和其一樣，可得到
江俊明供給安非他命使用或零用錢花用；被告與我的情形相似各
等語（見警卷第二頁；第二一八號聲羈卷第五頁），復有警方於
九十年七月二十四日下午三時三十分許，在台南縣永康市○○○
路五三一號十三樓之三搜索查扣之安非他命八小包、電子秤一台
、行動電話三支、空塑膠袋五百個、安非他命吸食器三組等物及
卷附之相關鑑定通知書、鑑驗通知書等證據資料可憑。警方進行
搜索時，被告與鄭建良均在現場，且被告於原審仍供承：「（江
俊明＜筆錄誤繕為甲○○＞說他要去送毒品，都是叫你開車載他
去，有何意見？）因為車子是我的，他會拜託我載他出去」等情
無訛（見原審更(一)卷二第六一頁），而江俊明、鄭建良共同販賣
第二級毒品部分，業經原審法院前審判處江俊明有期徒刑八年確
定（九十二年度上更(一)字第三七三號）及第一審判處鄭建良有期
徒刑六年確定（九十年度訴字第一四四一號），該二判決均認定
被告係販賣第二級毒品之共同正犯，另被告與鄭建良均指江俊明
曾提供安非他命予彼等吸用，江俊明涉犯轉讓第二級毒品罪部分
，亦經第一審以九十年度訴字第一四四一號判決處有期徒刑一年
確定，有判決書可參。被告於偵審中所為之自白，既與江俊明、
鄭建良、江宜玲所供情節相符，復有前揭相關事證可佐，何以不
足以證明被告有罪，原審並未綜合全部證據資料詳為斟酌論斷，
遽認被告犯罪不能證明，其關於證據之取捨及證據證明力自由判
斷之職權行使，難謂與採證法則無違，抑且判決理由不備。次查
：檢察官起訴被告與江俊明、鄭建良共同販賣第二級毒品，而上
開確定判決認定江俊明、鄭建良販賣第二級毒品之對象，包括陳
重成、李立群等特定人在內，起訴事實亦敘及彼等販賣第二級毒
品予陳重成，並非沒有販賣之對象可供審認，原判決逕謂：被告
所稱販賣之對象為何，並無證據資料可以查證，而公訴人所稱與
江俊明、鄭建良共同販賣安非他命予其他不詳之人，經查又無購
買者出面指認，尚難以被告有瑕疵之自白，遽為被告有罪之認定
云云（見原判決第十一頁），所為之論斷，亦與卷內資料不符，
難認適法。又證人之陳述有部分前後不符，或相互間有所歧異時
，究竟何者為可採，法院應本於審理所得之心證，依經驗法則詳
為斟酌取捨，非謂一有不符，即認其全部均為不可採。被告與江
俊明、鄭建良、江宜玲、陳重成、李立群等人就買賣安非他命所
為之供述，容前後不一或互有出入，但已據第一審命當庭對質，
並依法具結而為證述，彼等就基本事實所為之陳述，是否於真實
性無礙，而得作為判斷之依據，原審並未詳為勾稽剖析，遽以彼
等前後供述不一，即悉予摒棄，於法亦有未合。上訴意旨執以指
摘，為有理由，應認原判決仍有撤銷發回之原因。
據上論結，應依刑事訴訟法第三百九十七條、第四百零一條，判
決如主文。
中    華    民    國  九十七  年    十    月  三十一  日
                      最高法院刑事第三庭
                          審判長法官  林  增  福
                                法官  張  清  埤
                                法官  陳  世  雄
                                法官  蔡  國  在
                                法官  王  居  財
      本件正本證明與原本無異
                                      書  記  官
中    華    民    國  九十七  年   十一   月    四    日
                                                      Ｖ


司法院資訊處製作；財團法人民間司法改革基金會備份。
